懲戒法院判決
110年度懲字第1號
移 送  機 關  監察院      

代   表   人  陳菊       
代   理   人  劉建成     
              鄭景仁      
              陳瑞芳     
被 付懲戒 人  蔡甄漪      



辯   護   人  鍾信一律師    
上列被付懲戒人因懲戒案件，經監察院彈劾並移送審理，本院判
決如下：
    主  文
蔡甄漪申誡。
    事  實
一、監察院移送意旨略以：
    被付懲戒人現任臺灣新北地方法院法官，前於民國104年間
    擔任臺灣臺北地方檢察署（下稱臺北地檢署）檢察官期間，
    本應恪遵刑事訴訟法及檢察官倫理規範相關規定，致力於真
    實發現，嚴守客觀性義務及無罪推定原則，詳加調查對被告
    有利及不利之事證，惟其偵辦被告甲○○所涉日籍人士乙○○○○
    （下稱乙○○）及丙○○手機被騎乘機車之男子搶奪2案，於105
    年2月15日對甲○○提起公訴（104年度偵緝字第1921號、偵字
    第25547號），有下列違失行為：
  ㈠乙○○案：
  ⒈被付懲戒人疏未注意警方就告訴人乙○○對犯罪嫌疑人之指認
    ，係採單一指認，且未先告知犯罪嫌疑人未必即為所提示照
    片中之人，而未依刑事訴訟法第231條之1第1項規定發回命
    警方補足。被付懲戒人於105年1月22日訊問乙○○時，亦僅提
    示警方單一指認之照片，未要求乙○○先陳述目擊經過、犯罪
    嫌疑人特徵，亦未告知犯罪嫌疑人不一定為照片中之人；甚
    至於訊問之初，即向乙○○告以：甲○○否認犯案，及「…但是
    這個人，其實很多地方都犯罪，全臺北市跟新北他都已經被
    起訴搶奪罪…我們這邊也會再做，但是也有看到一個採信他
    的說法的一個意見，也有檢察官採信了他說不是他的這件事
    情，那我不相信，因為實在比例太高，時間非常密集，就在
    今年度，所以我必須要請你們作證…我今天沒有傳他，因為
    我傳過他很多次，那我們這個案件也通緝過他，但他說詞是
    因為曾經有一個檢察官採信…我不相信，所以我需要你們來
    幫我再確定一次，那這個士林地檢署已經起訴他的，但也有
    其他地檢署有不起訴他的事情，不起訴就是因為相信了他的
    說詞，那他同樣說詞有被相信過…這個男生通緝他…找到他的
    時候，他又講了一次，他覺得可能有用，但我還是不相信，
    我看完我覺得我不信，我不相信他說的…」等詞（下稱A言詞
    ），且使乙○○一面觀看甲○○照片，一面陳述甲○○特徵長達1
    分多鐘。依上可知，被付懲戒人已先入為主認定甲○○為真正
    行為人，並以言詞誘導乙○○指認，有違檢察機關辦理刑事訴
    訟案件應行注意事項第99點第2項規定及警察機關實施指認
    犯罪嫌疑人注意事項（以下合稱指認規則），亦違反無罪推
    定原則及客觀性義務。
  ⒉甲○○於104年12月26日已通緝到案，被付懲戒人於105年1月22
    日訊問期日並未傳訊甲○○，致使乙○○喪失以面對面指認之方
    式確認、排除警詢階段錯誤指認風險之機會，非無刻意迴避
    面對面指認程序之嫌，而違反正當法律程序（即對質詰問權
    ）。
  ⒊乙○○報案時，陳述犯嫌騎乘黑色機車，與甲○○所有000-000號
    機車之車籍資料記載車身為白色，明顯不符，被付懲戒人輕
    忽車身顏色差異之重要訊息，未予查證。甲○○到案後，由內
    勤檢察官訊問，否認犯行，並稱：其女友於104年4月間騎乘
    上開機車在重陽橋引道發生車禍無法發動，1週後返回查看
    發現車牌不見，機車上有廢棄物告示單，以為係被環保機關
    拔走，故未報案等詞，被付懲戒人亦未予查證。又被付懲戒
    人於起訴前，已查知臺灣士林地方檢察署（下稱士林地檢署
    ）起訴甲○○，士林地檢署起訴書記載甲○○涉案所騎機車之車
    牌為000-000，被付懲戒人查詢監理電子系統時，輸錯為000
    -000。被付懲戒人過於相信乙○○之供述證據，未就上述3事
    項查證，致錯失查獲真正行為人丁○○之機會，且於乙○○指認
    後隨即對甲○○提起公訴，有違檢察官倫理規範第8條「檢察
    官應致力於真實發現」及第9條「對被告有利及不利之事證
    ，均應詳加蒐集、調查及斟酌」等規定。
  ㈡丙○○案： 
    告訴人丙○○於104年9月22日報案、105年1月22日偵訊中均陳
    述不知犯罪嫌疑人騎乘機車之車號；於同年10月15日警詢中
    指認甲○○，非無受警方誘導之嫌，於105年1月22日偵訊中亦
    無法確認犯嫌長相是否即如被付懲戒人所提示之甲○○照片。
    惟被付懲戒人於105年1月22日偵訊時，對丙○○稱：「唉，劉
    先生，你的資料比較少一點，不過我應該還是會一起處理，
    不會把他分開來，就是說對你的認定，因為時間很近，我還
    是傾向一起，不然你的指認其實很不足。」偵訊結束前又對
    丙○○稱：「…作證有旅費，你要領嗎，證人旅費，不過你一
    點都沒幫到我」等語（上開兩部分告稱內容，以下簡稱B言
    詞），可見被付懲戒人認知甲○○於丙○○一案之犯罪嫌疑不足
    ，竟仍囊括一併起訴，違反刑事訴訟法第154條第2項無罪推
    定原則。
    被付懲戒人所提上揭公訴，嗣經臺灣臺北地方法院（下稱臺
    北地院）於106年6月21日以105年度訴字第392號判決，就乙○○一案判甲○○犯搶奪罪處有期徒刑10月，就丙○○一案判甲○○
    無罪，甲○○就有罪部分提起上訴，經臺灣高等法院於106年1
    0月11日106年度上訴字第2422號判決以逾法定上訴期間為由
    駁回其上訴，甲○○於107年4月27日入監執行。移送機關因報
    載臺灣士林地方法院（下稱士林地院）105年度訴字第52號
    判決，就甲○○涉犯之其他3起搶奪刑案，以警方所為被害人
    指認程序有瑕疵為由，判決甲○○無罪等情，而於107年7月間
    啟動調查，經至法務部矯正署宜蘭監獄與受刑人丁○○會面，
    丁○○坦承其為乙○○一案之真正行為人，其乃竊取甲○○所有00
    0-000車號之機車車牌懸掛於自己機車上犯案。移送機關隨
    即於107年8月16日函請臺北地檢署提起再審之訴，同月23日
    甲○○停止執行。丁○○所涉乙○○一案，臺北地檢署於107年9月
    19日以107年度偵字第22558號提起公訴，經臺北地院於107
    年11月30日以107年度審訴字第934號判決判丁○○犯竊盜罪處
    拘役30日，又犯搶奪罪處有期徒刑3月確定。甲○○有罪部分
    經再審後，臺北地院於108年6月12日以107年度再字第1號判
    決改判甲○○無罪（下稱再審案件）。其後，臺北地院於108
    年12月9日以108年度刑補字第29號刑事補償決定書准予甲○○
    刑事補償新臺幣（下同）59萬5千元；再經臺北地院108年度
    刑補字第29號刑事補償事件求償審查委員會（下稱求償審查
    委員會）於109年6月9日及9月8日召開2次會議，認定被付懲
    戒人有違反客觀性義務及無罪推定原則、不符指認規則等重
    大過失，而決議向其求償33萬元，經被付懲戒人於109年10
    月30日同意賠償。綜上，被付懲戒人執行檢察官職務，違反
    檢察官倫理規範第8條及第9條規定，情節重大，具法官法第
    89條第7項應受懲戒事由，有懲戒之必要。
二、被付懲戒人對於移送機關指述之客觀事實部分，並不否認，
    惟答辯如下：
  ㈠檢察官執行職務適用法律之見解如發生歧異，乃檢察官對外
    獨立行使職權不可避免之結果，依法官法第89條第5項規定
    ，適用法律之見解，不得執為請求個案評鑑檢察官之事由；
    基於同一法旨，自亦不得執為懲戒檢察官之事由。移送機關
    所指上述各項行為均涉及適用法律之見解，蓋依刑事訴訟法
    第251條第1項規定「檢察官依偵查所得之證據，足認被告有
    犯罪嫌疑者，應提起公訴」，上述行為均屬檢察官認定事實
    最核心之領域，有關如何進行訊問、蒐集證據之裁量空間，
    應由檢察官依個案進行判斷，不應作為懲戒事由。
  ㈡關於乙○○案： 
  ⒈上述㈠之1部分：
  ⑴被付懲戒人於105年1月22日訊問時，因認與案發時相差數月
    ，並無再次指認之實益，且最高法院有禁止重複指認之見解
    ，檢察官實際亦無資源調取其他犯罪嫌疑人之照片供告訴人
    進行選擇式指認，故其並未開啟指認程序，僅就告訴事實對
    告訴人乙○○進行確認；提示警方單一指認之照片，係供乙○○
    確認提告對象是否正確，並透過具結賦予其警詢中之指認證
    據能力，故被付懲戒人並未違反指認規則。又被付懲戒人分
    收本案係一般輪分，並非警方成立專案報請檢察官指揮之案
    件，故於收案前對於員警之指認程序無從指揮，該指認程序
    之瑕疵與被付懲戒人無關。
  ⑵被付懲戒人在偵查過程中所出A言詞及容許乙○○一面觀看甲○○
    照片一面陳述其特徵之作為，係為探求犯罪事實真相所為證
    據取捨及偵辦技巧，在被付懲戒人已綜觀相關卷證資料，對
    甲○○是否涉及犯罪已有心證之情況下，並未違反無罪推定及
    客觀性義務。又該等作為至多係檢察官誘導告訴人所為之陳
    述，並提前闡明其心證，然此並非法所限制或禁止；檢察官
    於性侵害、貪污等類型之案件，亟需告訴人或證人陳述，亦
    常見誘導訊問，故該等作為應符合一般偵查實務作法，難認
    被付懲戒人有違反辦案程序之違失。
  ⒉上述㈠之2部分：    
    甲○○通緝到案後，業經內勤檢察官訊問，被付懲戒人已明瞭
    其就被移送兩案所為之答辯，故未再加以訊問。又刑事訴訟
    法或司法院解釋並無要求檢察官在偵辦過程中須提供面對面
    指認程序，而得根據相關卷證資料決定是否開啟指認程序或
    容讓告訴人與被告當面對質。
  ⒊上述㈠之3部分：
    乙○○案是否應查證犯罪嫌疑人所騎乘機車與甲○○所有000-00
    0車號之機車車籍資料所載車身顏色不符、甲○○到案後之辯
    詞，均屬證據取捨之範圍；且甲○○並未在其所謂000-000車
    號機車發生車禍後報案，辯詞不可採信。又被付懲戒人依士
    林地檢署起訴書所載甲○○涉案騎乘機車所懸另一車牌000-00
    0查詢時，輸入錯誤車牌號碼，並無違反檢察官倫理規範第8
    、9條規定之情事，以臺北地檢署當時每月約80件之收案量
    ，實難苛責檢察官每一偵查動作均完美無瑕。再者，是否違
    反檢察官倫理規範，應回歸被付懲戒人於偵辦本案時所蒐集
    之證據資料予以判斷，不得以事後經法院判決無罪或查緝得
    真正犯罪行為人來認定被付懲戒人於起訴時是否未盡發現真
    實之義務。依相關卷證資料顯示，被付懲戒人已可認定甲○○
    涉犯搶奪犯行罪嫌重大，因此提起公訴，此為檢察官起訴門
    檻之心證認定（即超越合理之懷疑、超過60%蓋然有罪之可
    能性），與判決有罪須證據確鑿有所不同，被付懲戒人並無
    應受懲戒之事由。
  ㈢關於丙○○案部分：
    被付懲戒人是否起訴丙○○為檢察官事實認定及證據取捨之決
    定。被付懲戒人於偵訊中，曾針對犯罪嫌疑人之體型、穿著
    、身高、體重及所騎乘機車之型號、顏色進行確認，並非於
    偵訊過程中就已認定丙○○一案之證據不足。又被付懲戒人於
    起訴丙○○一案之前，已調閱甲○○在士林、新北地檢署之起訴
    書及不起訴處分書，士林地檢署起訴書所載3起搶奪案之犯
    罪時間與丙○○案之犯罪時間點適正重疊，新北地檢署不起訴
    處分書所載犯罪時間則與丙○○案犯罪時間較不切合；且依新
    北地檢署不起訴處分書內所載甲○○與其女友戊○○之供述存在
    落差，甲○○到案後所供述機車車牌遺失之時間為104年4月，
    亦與其於新北地檢署中所稱之同年3月不符；再甲○○所有000
    -000車號之機車車籍資料記載車身為白色、山葉牌，與丙○○
    警詢中之供述完全相符；丙○○於偵查中所述犯罪嫌疑人之身
    高為170公分、體重約80公斤，與甲○○之人身資料相符，故
    被付懲戒人就丙○○案提起公訴，亦達起訴門檻，並無違反無
    罪推定原則。移送機關以事後查獲真正犯罪行為人指稱被付
    懲戒人起訴時違反無罪推定原則，對於檢察官課予之責任過
    於沈重。
三、本院依職權調取臺北地檢署104年度偵緝字第1921號及偵字
    第25547號、新北地檢署104年度偵緝字第2218號及偵字第26
    481號、臺北地院107年度再易字第1號刑事案件全卷。  
    理  由
壹、應受懲戒部分：
一、被付懲戒人前於104年間擔任臺北地檢署檢察官期間，偵辦
    被告甲○○所涉日籍人士乙○○手機被騎乘機車男子搶奪案，疏
    未注意警方未遵循警察機關實施指認犯罪嫌疑人注意事項，
    就告訴人乙○○對犯罪嫌疑人之指認，採單一指認，且未先告
    知犯罪嫌疑人未必即為所提示照片中之人，而於105年1月22
    日訊問乙○○並實施指認時，仍未遵守檢察機關辦理刑事訴訟
    案件應行注意事項第99點第2項「指認前應由指認人先陳述
    犯罪嫌疑人之特徵」、「指認前必須告知指認人真正之犯罪
    嫌疑人並不一定存在於被指認人之中」之規定，僅提示警方
    單一指認之照片，未要求乙○○先陳述目擊經過、犯罪嫌疑人
    特徵，亦未告知犯罪嫌疑人不一定為照片中之人，且於訊問
    之初，即向乙○○告以甲○○否認犯案及「…但是這個人（指甲○○），其實很多地方都犯罪，全臺北市跟新北他都已經被起
    訴搶奪罪…我們這邊也會再做，但是也有看到一個採信他的
    說法的一個意見，也有檢察官採信了他說不是他的這件事情
    ，那我不相信，因為實在比例太高，時間非常密集，就在今
    年度，所以我必須要請你們作證…我今天沒有傳他，因為我
    傳過他很多次，那我們這個案件也通緝過他，但他說詞是因
    為曾經有一個檢察官採信…我不相信，所以我需要你們來幫
    我再確定一次，那這個士林地檢署已經起訴他的，但也有其
    他地檢署有不起訴他的事情，不起訴就是因為相信了他的說
    詞，那他同樣說詞有被相信過…這個男生通緝他…找到他的時
    候，他又講了一次，他覺得可能有用，但我還是不相信，我
    看完我覺得我不信，我不相信他說的…」等詞（即A言詞），
    並使乙○○一面觀看甲○○照片，一面陳述甲○○特徵長達1分多
    鐘，違反檢察官倫理規範第9條「檢察官辦理刑事案件，對
    被告有利及不利之事證，均應詳加蒐集、調查及斟酌」之客
    觀性義務。被付懲戒人此一違失行為，導致乙○○案指認證據
    存有錯誤風險之情事未被突顯，而失其受排除之機會，終致
    犯罪事實認定發生偏差，衍生後續甲○○冤獄（即後述刑事補
    償事件）之結果，情節重大。
二、上開事實經訊據被付懲戒人，坦承其疏未注意警方實施指認
    時未遵循指認規則，於105年1月22日訊問時仍提示警方單一
    指認照片予乙○○閱覽，容由乙○○一面觀看一面陳述犯罪嫌疑
    人容貌特徵，未先告知犯罪嫌疑人未必即為照片中之人，且
    告以A言詞等情；對於甲○○經其於105年2月15日提起公訴（
    臺北地檢署104年度偵緝字第1921號、偵字第25547號）後，
    臺北地院於106年6月21日就乙○○一案依搶奪罪判處有期徒刑
    10月（105年度訴字第392號），嗣因甲○○上訴逾法定期間，
    經臺灣高等法院於106年10月11日判決駁回其上訴（106年度
    上訴字第2422號），甲○○於107年4月27日入監執行，其後移
    送機關啟動調查，經當時在法務部矯正署宜蘭監獄受刑之丁○○坦承其為乙○○一案之真正行為人，移送機關乃於107年8月
    16日函請臺北地檢署提起再審之訴，同年月23日甲○○停止執
    行，合計執行119日，嗣甲○○經臺北地院再審案件（107年度
    再字第1號）判決無罪確定，而獲刑事補償59萬5千元等情，
    亦無意見，並有被付懲戒人訊問乙○○之錄影勘驗筆錄（再審
    案件108年3月27日準備程序筆錄）、乙○○104年7月1日及7月
    20日警詢筆錄、臺北地院107年度審訴字第934號刑事判決及
    再審案件判決、臺北地院刑事補償決定書（108年度刑補字
    第29號）在卷可稽（本院卷一第59至70、103至108及151至1
    62頁、臺北地檢署104年度偵字第19583號卷第4至9頁）。惟
    被付懲戒人執前述理由辯稱其並無應受懲戒之違失，經查：
  ㈠被付懲戒人辯稱其於上開偵訊之作為，涉及適用刑事訴訟法
    第251條第1項之見解，屬檢察官調查證據認定事實最核心之
    領域，依法官法第89條第5項規定，不得執為請求個案評鑑
    之事由，依同一法旨，亦不得執為懲戒檢察官之事由等語。
     
  ⒈按檢察官有違反檢察官倫理規範，情節重大之情事，有懲戒
    之必要者，應受懲戒，此為法官法第89條第4項第7款、第7
    項所明定。惟同法第49條第3項明定「適用法律之見解，不
    得據為法官懲戒之事由」，此條項依同法第89條第1項於檢
    察官準用之，是檢察官適用法律之見解，自亦不得據為檢察
    官懲戒之事由。同法第89條第5項雖僅規定「適用法律之見
    解，不得據為檢察官個案評鑑之事由」，惟尚不得因此而謂
    立法者就適用法律之見解，於檢察官之個案評鑑或懲戒，係
    有意異其待遇，而應係同條第1項已準用同法第49條第3項之
    故。又按，檢察官依偵查所得之證據，足認被告有犯罪嫌疑
    者，應提起公訴，刑事訴訟法第251條第1項亦有明文。是檢
    察官代表國家依法追訴處罰犯罪，對外獨立行使職權，就偵
    查、蒐集所得證據及依此而為之事實認定，係以有犯罪嫌疑
    為起訴門檻，關於檢察官所為提起公訴之決定正確與否，除
    非該當枉法追訴之犯罪行為，應負刑法第125條第1項之罪責
    外，應係藉由審檢分立，透過訴訟程序中之起訴審查、補正
    及法院諭知無罪判決加以監督制衡。而檢察官起訴時所依憑
    之卷證資料，其主觀上心證形成之理由及邏輯，如未違反一
    般客觀之經驗法則及論理法則，或明顯與卷內證據不符，即
    無濫權起訴之違法失職可言（司法院職務法庭107年度懲字
    第2號、108年度懲字第2號判決意旨參照）。質言之，檢察
    官提起公訴之決定如有不當，應藉由法院訴訟程序及諭知無
    罪之判決予以糾正，除其調查證據所為事實認定明顯悖離客
    觀之經驗法則、論理法則或卷內證據外，應不構成濫權起訴
    之違失，而無受懲戒之餘地。然則，檢察官調查證據之作為
    ，如未遵循程序法令規定及重要之基本法律原則，而有違反
    檢察官倫理規範，情節重大之情事者，尚非不得據為懲戒之
    事由。
  ⒉被付懲戒人上開偵訊作為，僅為其蒐集、獲取證據之一環，
    尚未達於提起公訴與否之決意階段，依上開說明，該等作為
    如未遵循程序法令規定及重要之基本法律原則，違反檢察官
    倫理規範而情節重大，仍得據為懲戒之事由，非屬適用法律
    之見解而不得懲戒之範疇。是被付懲戒人所辯此節，並非可
    取。
  ㈡被付懲戒人又辯稱：其於105年1月22日訊問時，並未開啟指
    認程序，僅就告訴事實對告訴人乙○○進行確認；提示警方單
    一指認之照片，係供乙○○確認提告對象是否正確，並透過具
    結賦與其警詢中之指認證據能力，故未違反指認規則等語。
    惟： 
  ⒈刑事訴訟法或指認規則並未就「指認」予以明文定義，而其
    通常文義為「指出確認」（參見教育部國語辭典簡編本）。
    又檢察官對於有必要指認犯罪嫌疑人或被告之案件，為期勿
    枉勿縱，應審慎為之。指認前應由指認人先陳述犯罪嫌疑人
    之特徵，於有數人可供指認時，對於可供選擇指認之人，其
    外型不得有重大之差異。指認前必須告知指認人，真正之犯
    罪嫌疑人並不一定存在於被指認人之中，且不得有任何可能
    誘導之安排出現，檢察機關辦理刑事訴訟案件應行注意事項
    第99點第1項前段、第2項定有明文。再者，90年5月法務部
    及內政部警政署研商、決議後，法務部頒布「法務部對於指
    認犯罪嫌疑人程序要領」，同年8月內政部警政署訂頒「警
    察機關實施指認犯罪嫌疑人程序要領」（於106年1月26日更
    名為警察機關實施指認犯罪嫌疑人注意事項），就各警察及
    調查機關對於犯罪嫌疑人之指認規範如下：指認應為「選
    擇式」指認，而非單一指認（即「是非式」指認）。指認
    前應由指認人先陳述犯罪嫌疑人特徵。被指認之人在外形
    上不得有重大差異。指認前不得有任何可能暗示、誘導之
    安排出現。指認前必須告知指認人，犯罪嫌疑人並不一定
    存在於被指認人之中（見本院卷一第369至373頁）。依此可
    知，凡檢察、調查或警察機關使被害人、證人指出確認犯罪
    嫌疑人或被告為何人之作為，即屬指認；前引指認規則並未
    明定指認須以檢察、調查或警察機關之何一特定作為，為其
    開啟與否之判別標準。
  ⒉被付懲戒人於105年1月22日訊問乙○○之初，對乙○○偕同到庭
    擔任通譯之我國籍陳姓女子告稱：「…因為你們都是匆匆一
    瞥，是不是能夠確定說這個拿他手機的…就是這個甲○○本人
    ，所以這個是我需要他確認的一個內容…」，及A言詞「…那
    我們這個案件也通緝過他，但他說詞是因為曾經有一個檢察
    官採信…我不相信，所以我需要你們來幫我再『確定』一次…」
    等語，後續提示乙○○於警詢中曾指認之甲○○照片予乙○○閱覽
    ，詢問對甲○○之長相是否有印象、有何足以辨認或記憶之特
    徵，有再審案件勘驗105年1月22日偵訊光碟筆錄在卷可稽（
    見本院卷一第155至160頁）。由此，足見被付懲戒人於105
    年1月22日訊問乙○○之時，確有使其指出確認搶奪其手機者
    為何人之作為，依上開說明，自屬指認之實施。參以，被付
    懲戒人為進行該次訊問所製作之辦案進行單，其內批示傳喚
    乙○○，並要求於傳票內備註「為認取走台端手機之人是否為
    被告，請務必到庭」（見臺北地檢署104年度偵字第25547號
    卷〈下稱25547號卷〉第28頁），更可佐徵其擬於該次訊問期
    日使乙○○指出確認犯罪嫌疑人是否為該案被告甲○○。是以，
    被付懲戒人辯稱其並未開啟指認程序，殊無可取。
  ⒊其次，乙○○之告訴事實係其於104年7月1日18時50分許，行經
    台北市新生北路2段137巷與錦州街157巷口時，遭一騎乘黑
    色機車男子上前佯稱手機遺失、向其借用手機撥打以尋找遺
    失之手機，俟其交付後，趁其不注意，直接騎走等情，有乙○○當日警詢筆錄在卷足憑（本院卷一第123至124頁）。故被
    付懲戒人如欲確認告訴事實，自無可能不予確認行為人為孰
    ；而被付懲戒人於上開偵訊期日提示警方單一指認之照片予
    乙○○閱覽後，非僅詢問是否欲對照片中之人提告，而係使乙○○再次確認照片中之人是否為上開時地取走其手機者，並使
    其陳述何以能辨識或記憶之理由，核與實施指認之通常作為
    無異。至被付懲戒人當日雖有命乙○○具結（見25547號卷第3
    0頁背面、第34頁），以達賦與乙○○警詢中指認證據能力之
    目的（刑事訴訟法第158條之3、第159條第1項參照），惟此
    與其當日有無實施指認，係屬兩事，此兩者尚非不能併存，
    不因其命乙○○具結而致當日實施之指認異其性質。故被付懲
    戒人辯以其當日偵訊僅在確認告訴事實及乙○○所欲提告之對
    象，並未開啟指認程序云云，難認與該偵訊期日之實際經過
    相符，無以為採。
  ⒋再者，最高法院固有部分刑事裁判提及禁止重複指認之見解
    （例如最高法院95年度台上字第3026號、99年度台上字第60
    06號刑事判決），其立論基礎乃被害人或目擊證人對於犯罪
    嫌疑人之指認，不論偵查或審判時之指認，其正確與否，多
    取決於第一次之指認，因重複指認易導致記憶之印象混淆重
    疊，不能以指認次數愈多愈正確之故，惟並非絕對禁止；且
    指認之正確與否，應綜合指認人於案發時所處之環境，是否
    足資認定其確能對犯罪嫌疑人觀察明白、認知犯罪嫌疑人行
    為之內容，該事後依憑個人之知覺及記憶所為之指認是否客
    觀，而非出於不當之暗示等項，為事後審查。申言之，倘被
    害人第一次之指認經綜合上開因素觀察，尚無從肯認其正確
    性，非不得再為實施指認，僅該再為實施之指認，仍須考慮
    上開因素以認定其是否具正確性、得否採為判斷被指認人犯
    罪之基礎。故以，被付懲戒人所稱其因實務上禁止重複指認
    ，於105年1月22日偵訊中並未開啟指認程序云云，有欠論理
    之前提依據。況且，由被付懲戒人於偵訊之初，對乙○○偕同
    到庭之陳姓通譯所稱：「…因為你們都是匆匆一瞥，是不是
    能夠確定說這個拿他手機的…就是這個甲○○本人，所以這個
    是我需要他確認的一個內容…」，足見被付懲戒人對乙○○於
    警詢中之指認，業已考量日田留遭取走手機係在瞬間之客觀
    情境因素，方使乙○○再次確認行將提示之照片中之人，是否
    為取走其手機者，而無受最高法院禁止重複指認見解拘束之
    表徵，是被付懲戒人所辯其因該見解而未開啟指認程序，實
    無可取。
  ⒌被付懲戒人所稱檢察官實際並無資源調取其他犯罪嫌疑人之
    照片供告訴人進行選擇式指認等語，縱屬事實。惟由檢察機
    關辦理刑事訴訟案件應行注意事項第99點第2項中段規定「…
    於有數人『可供指認時』，對於『可供選擇』指認之人，其外型
    不得有重大之差異…」，足知檢察機關實施指認時，非以採
    「選擇式」指認為必要，然仍應遵循該項關於使指認人先陳
    述犯罪嫌疑人之特徵、指認前必須告知指認人，真正之犯罪
    嫌疑人並不一定為被指認之人等規範。是被付懲戒人以檢察
    官實際無從進行選擇式指認為由，辯稱其於上開偵訊期日未
    開啟指認程序，亦無可取。
  ㈢被付懲戒人復辯以：其在偵查過程中所出A言詞及容許乙○○一
    面觀看甲○○照片一面陳述其容貌特徵之作為，係為探求犯罪
    事實真相所為證據取捨及偵辦技巧，至多為檢察官誘導告訴
    人所為之陳述，並提前闡明其心證，然此並非法所限制或禁
    止，其並無違反無罪推定、客觀性義務或辦案程序之違失行
    為等語。查：
  ⒈被付懲戒人於上開偵訊期日係先出A言詞，表達被告甲○○否認
    犯罪，惟其曾在臺北市、新北市等多處犯罪，辯詞不可信，
    期待乙○○再次確認等情，後續始提示甲○○之警方單一指認照
    片予乙○○一面閱覽一面陳述犯罪嫌疑人特徵，已如前述。是
    被付懲戒人未遵守檢察機關辦理刑事訴訟案件應行注意事項
    第99點第2項規定，於使乙○○以警卷照片指認前，先陳述犯
    罪嫌疑人之特徵，並告知犯罪嫌疑人未必為指認照片中之人
    ；所出A言詞亦有礙於乙○○對警方單一指認照片恢復無預設
    之狀態甚明。
  ⒉被付懲戒人雖辯稱其上開言詞及作為至多係檢察官誘導告訴
    人所為陳述，而誘導訊問非法所限制或禁止云云。經查刑事
    訴訟法偵查章節固無禁止誘導訊問之規定，惟指認規則已揭
    示檢察或警察機關實施指認應避免使指認人受到誘導或暗示
    之原則，而在警方已未遵循警察機關實施指認犯罪嫌疑人注
    意事項，未先告知乙○○犯罪嫌疑人未必為所提示照片中之人
    ，亦未提供選擇式指認之情況下，被付懲戒人復未遵守檢察
    機關辦理刑事訴訟案件應行注意事項第99點第2項之程序規
    定，致使乙○○之記憶因警方單一指認、未先告知所指認者未
    必為照片中之人等因素而受污染之風險，失其及時滌除之機
    會，並不因刑事訴訟法未明文禁止偵查中誘導訊問，而得謂
    被付懲戒人實施指認程序即無違失。又以，實施刑事訴訟程
    序之公務員，就該管案件，應於被告有利及不利之情形，一
    律注意，刑事訴訟法第2條第1項定有明文；檢察官倫理規範
    第9條亦定有：「檢察官辦理刑事案件…對於被告有利及不利
    之事證，均應詳加蒐集、調查及斟酌」，此為通稱之檢察官
    客觀性義務。檢察機關辦理刑事訴訟案件應行注意事項第99
    點第2項之指認規範，係為避免指認之潛在錯誤而設，以確
    保指認之正確性，故遵守該規範以蒐集、調查證據，係屬對
    被告有利之事項。被付懲戒人於偵查中未遵守該規定實施指
    認，自有違反客觀性義務之情事。
  ⒊至所謂證據取捨，係指法院或檢察官對於調查、蒐集所得證
    據，可否證明犯罪事實或其證明程度之評價，而被付懲戒人
    訊問乙○○並使其指認時，尚未達於決定提起公訴與否之階段
    ，是其上開偵訊中之作為或言詞，核與證據取捨無涉，被付
    懲戒人辯稱其該等作為、言詞，係屬證據取捨，而無違失，
    無可採取。被付懲戒人再稱其上開作為或言詞，係屬偵辦技
    巧，或提前闡明心證，而無違失云云，惟即便該等作為或言
    詞係屬偵辦技巧，亦不應違反檢察官應遵守之程序規定或客
    觀性義務；又刑事偵查係檢察官調查、蒐集證據以追訴犯罪
    之歷程，重在真實之發現，以實現社會正義，其就犯罪事實
    之心證顯現在是否提起公訴之決定，於提起公訴之前，並無
    如民事訴訟為防止突襲性裁判、保障當事人程序權，而於調
    查證據前就事實、證據上爭點適度公開心證之必要（最高法
    院99年度台上字第2032號民事判決意旨參照）。是被付懲戒
    人所辯此等各節，亦無足採。
  ⒋末按，被告未經審判證明有罪確定前，推定其為無罪，刑事
    訴訟法第154條第1項定有明文，此為無罪推定原則於我國法
    之明文依據。依其文義，係指被告經法院審判程序，依確實
    之證據得證明其為有罪並經判決確定之前，應推定其為無罪
    。無罪推定原則尚支配法院形成有罪確信時點前之所有程序
    ，包括偵查程序，以保護被告免於先前任何之有罪預斷，故
    檢察官倫理規範第9條亦將無罪推定納入檢察官辦理刑事案
    件應嚴守之原則；其於偵查程序適用之時點，應置於檢察官
    決定提起公訴與否之時。執此，被付懲戒人上開偵訊中之作
    為與言詞，既未達無罪推定原則於偵查程序適用之時點，自
    無論究有違反無罪推定原則之餘地。
  ㈣綜上所述，被付懲戒人於105年1月22日偵訊乙○○，未遵守檢
    察機關辦理刑事訴訟案件應行注意事項第99點第2項規定，
    於實施指認前，未先由乙○○陳述犯罪嫌疑人之特徵，且未告
    知真正犯罪嫌疑人未必即為照片中之人，所出A言詞亦有礙
    於及時滌除乙○○之記憶因警詢中單一指認而受污染之風險，
    違反檢察官倫理規範第9條後段所規定之客觀性義務，堪予
    認定。被付懲戒人此一違失行為，導致乙○○案指認證據存有
    錯誤風險之情事未被突顯，而失其受排除之機會，終致犯罪
    事實認定發生偏差，衍生甲○○冤獄之結果，情節衡屬重大。
三、本件應處被付懲戒人申誡之理由：
  ㈠按法官法第50條關於法官之規定，於檢察官準用之，同法第8
    9條第1項定有明文。又法官或檢察官之行為應否受懲戒及受
    如何之懲戒，應依被付懲戒人行為時之法律狀態，定其應適
    用之懲戒實體法規定，但經比較新、舊法後，倘若修正施行
    後之規定有利於被付懲戒人者，應適用最有利於被付懲戒人
    之規定。被付懲戒人係於105年1月22日為上述違失行為，而
    移送機關彈劾後移送本院審理的時間為110年1月21日，有本
    院收文章戳可稽。依被付懲戒人行為時（即修正前）法官法
    第50條第1項規定：「法官之懲戒如下：免除法官職務，並
    喪失公務人員任用資格。撤職：除撤其現職外，並於一定
    期間停止任用，其期間為一年以上五年以下。免除法官職
    務，轉任法官以外之其他職務。罰款：其數額為現職月俸
    給總額或任職時最後月俸給總額一個月以上一年以下。申
    誡。」嗣法官法於108年7月17日修正公布、109年7月17日施
    行，其中第50條第1項增加懲戒處分之類型。而因法官、檢
    察官懲戒案件之法律效果，對其公職權益或專業名譽均有不
    利影響，並對再任公職或改任律師均有資格限制，本院經綜
    合修正前、後法官法所規定懲戒處分之類型及各類處分之法
    律效果，予以整體比較結果，認為新修正法官法第50條第1
    項並未較有利於被付懲戒人，即應以修正前法官法第50條第
    1項之規定，作為被付懲戒人懲戒處分類型之規範依據。
  ㈡次按，檢察官倫理規範第9條課與檢察官客觀性義務，已如前
    述。被付懲戒人於偵查中實施指認，未遵循檢察機關辦理刑
    事訴訟案件應行注意事項第99點第2項規定，違反客觀性義
    務，且情節重大，為督促其嚴守辦案程序，以保障人權，有
    予懲戒之必要。本院審酌被付懲戒人於甲○○經獲准刑事補償
    59萬5千元，臺北地院求償審查委員會決議向其求償33萬元
    後，已無異議接受求償決議，並於允諾時限前悉數繳納賠償
    款（見本院卷一第99至102頁、卷二第109至112頁臺北地院1
    11年3月29日北院忠文查字第1110002657號函），行為後態
    度良好，其於本件之答辯係屬正當程序防禦權之行使，無從
    因此而謂其行為後缺乏反省，且上開違失行為存在於單一個
    案，被付懲戒人自98至106年任職臺北地檢署期間，歷年考
    績、職務評定均為甲等或良好（見本院卷二第105至107頁；
    其中105年度職務評定因本懲戒事件之原因事由，經變更為
    未達良好，據被付懲戒人陳明在卷），並無其他違反檢察官
    倫理規範或受職務監督之情事，暨近年我國檢察官工作負荷
    沈重，囿於偵辦個案之時間、勞力，精準度難免受限，被付
    懲戒人固有未防免證據錯誤風險之違失，惟為甲○○發生冤獄
    結果之諸多因素之一等一切情狀及公務員懲戒法第10條所定
    衡量標準，認應依法官法第89條第1項準用修正前同法第50
    條第1項第5款規定，處以申誡。
貳、不併付懲戒部分：
一、移送意旨另稱：被付懲戒人疏未注意警方就告訴人乙○○對犯
    罪嫌疑人之指認，係採單一指認，且未先告知犯罪嫌疑人未
    必即為所提示照片中之人，未依刑事訴訟法第231條之1第1
    項規定發回命警方補足，其調查有欠完備。又被付懲戒人於
    105年1月22日訊問期日並未傳訊已通緝到案之甲○○，致使乙○○喪失以面對面方式指認、排除警詢錯誤指認之機會，違反
    正當法律程序（即對質詰問權）。再者，被付懲戒人對於甲○○所有000-000號機車車籍資料記載車身為白色，與乙○○報
    案所述犯嫌騎乘黑色機車不符，及甲○○到案後所辯車牌遺失
    等節，因過於相信乙○○之供述證據，而疏未查證；被付懲戒
    人調閱士林地檢署起訴書得知甲○○另有騎乘車號000-000機
    車涉案，於查詢監理電子系統時，輸錯為000-000，凡此均
    有違檢察官倫理規範第8條「檢察官應致力於真實發現」及
    第9條「對被告有利及不利之事證，均應詳加蒐集、調查及
    斟酌」等規定（即移送意旨㈠之⒈前段及⒉、⒊部分）。惟查：
  ㈠關於未發回警方補足指認程序部分：
    刑事訴訟法第231條之1第1項規定：「檢察官對於司法警察
    官或司法警察移送或報告之案件，認為調查未完備者，得將
    卷證發回，命其補足，或發交其他司法警察官或司法警察調
    查。司法警察官或司法警察應於補足或調查後，再行移送或
    報告。」以該條項規定檢察官「得」將而非「應」將卷證發
    回、發交，顯見檢察官有其裁量空間，並非必予發回、發交
    ，故被付懲戒人就警方未遵指認規則所行單一指認，未發回
    、發交命警方補足，尚無違失可言。
  ㈡關於被付懲戒人105年1月22日偵訊時，未傳喚被告到場，有
    無違反正當法律程序部分：
  ⒈按刑事訴訟法人證章節中第184條第2項規定：「因發見真實
    之必要，得命證人與他證人或被告對質，亦得依被告之聲請
    ，命與證人對質。」依同法第196條之1第2項規定，於司法
    警察官或司法警察詢問證人時，準用之。上引條文既係規定
    「得」，而非「應」，檢察官對於是否命證人與被告對質本
    有自由裁量權，未命為對質不得遽指為違法。此外，刑事訴
    訟法並無偵查中「應」使被告與告訴人或證人對質之明文。
  ⒉移送機關援引司法院釋字第582號解釋所揭示：「憲法第16條
    保障人民之訴訟權，就刑事被告而言，包含在『訴訟上』應享
    有充分之防禦權，刑事被告詰問證人之權利，即屬該等權利
    之一，且屬憲法第8條第1項規定之正當法律程序所保障之權
    利」，及第737號解釋所揭示：「偵查中之羈押審查程序應
    以適當方式及時使犯罪嫌疑人及其辯護人獲知檢察官據以聲
    請羈押之理由及有關證據，俾利刑事被告於偵查中亦享有防
    禦權」，主張檢察官之刑事偵查係屬審判之前階段及重要事
    證基礎，如不具無法到庭之事由，應依該解釋意旨賦予被告
    與證人（或告訴人）對質之權利，並使告訴人當面指認被告
    ，俾利發現真實云云。惟刑事被告之詰問權，係指訴訟上被
    告有在審判庭盤詰證人之權利；偵查中檢察官訊問證人，旨
    在蒐集被告犯罪證據，以確認被告犯罪嫌疑之有無及
    內容，與審判中透過當事人之攻防，經由詰問程序調查證人
    以認定事實之性質及目的有別。又偵查中辯護人僅有在場權
    及陳述意見權，此觀乎刑事訴訟法第245條第2項前段之規定
    甚明，檢察官訊問證人，並無必須傳喚被告使其在場之規定
    ，同法第248條第1項前段雖規定：「如被告在場者，被告得
    親自詰問」，亦僅賦予該在場被告於檢察官訊問證人時「得
    」詰問證人之機會而已（最高法院99年度台上字第8129號刑
    事判決意旨參照）。至偵查中之羈押審查程序，係為決定是
    否限制、剝奪犯罪嫌疑人之人身自由而設，於檢察官聲請羈
    押時，其對立性已然產生，而有賦與犯罪嫌疑人防禦權之必
    要，然未受羈押聲請之犯罪嫌疑人，於檢察官對其提起公訴
    前，尚無對立性可言，自無賦與其與受羈押聲請者相同權利
    之必要。是移送機關所引上揭司法院解釋，均無從導引出偵
    查中應使被告與告訴人、證人對質，或應使告訴人與被告面
    對面指認之結論。
  ⒊至移送機關另援引之司法院釋字第654、762號解釋，前者係
    揭示律師接見羈押中被告時不得任意監聽或錄音，後者則係
    揭示不問被告有無辯護人均得請求交付筆錄、卷宗及證物影
    本，而均與偵查中是否應使被告與告訴人面對面指認或對質
    詰問無涉。
  ⒋基上，刑事訴訟法及上揭司法院解釋既無偵查中「應」使告
    訴人、證人與被告面對面指認或對質詰問之明文或解釋意旨
    ，被付懲戒人未於105年1月22日傳訊甲○○到場，使其與乙○○
    對質或面對面指認，自無違反正當法律程序之可言。
  ㈢關於被付懲戒人未調查車身顏色不符、甲○○到案辯詞及輸錯
    車號部分：
    按刑事訴訟法雖規範檢察官發動偵查及起訴要件，然並未規
    範檢察官應如何實施偵查作為、偵查步驟及如何蒐集證據，
    均屬檢察官審視個案情節之個案判斷事項，尚難形成統一作
    法，進而據認檢察官如未調查何等證據或未實施何等偵查作
    為，即屬偵查不完備（司法院職務法庭107年度懲字第2號判
    決意旨參照）。是以，被付懲戒人未就乙○○所述犯嫌騎乘機
    車與甲○○所有000-000號機車車籍資料所載車身顏色之差異
    ，及甲○○到案後之辯詞為調查，係屬其依個案情節所為之個
    案判斷事項，無從遽謂其未予調查，即屬偵查不完備，或未
    致力於真實發現。況且，被付懲戒人就其未予調查所持理由
    ，關於未調查車身顏色，係因依其工作經驗重新噴漆變更車
    身顏色非無可能（見本院卷一第116頁移送機關詢問筆錄）
    ；未調查甲○○辯詞，係因依其調閱新北地檢署不起訴處分書
    所載理由，可知甲○○與其女友所稱騎乘上開機車自摔之時間
    已不相符，且甲○○到案後所稱車牌遺失時間為104年4月，與
    其於新北地檢署所稱係於同年3月遺失亦不符合（本院卷一
    第191至192頁、卷二第177頁），並無明顯違反經驗法則或
    論理法則，自難認其不予調查之裁量有所不當。至被付懲戒
    人查詢電子監理系統輸錯車號，純屬技術操作上之失誤，且
    由其調閱士林地檢署起訴書後就其偵辦案件所無之涉案車號
    尚加查證，反可見其注意及此並已調查，而無不致力發現真
    實之情形。據上，被付懲戒人本有調查證據與否之個案裁量
    餘地，且其不為調查之理由並無違背經驗或論理法則，核無
    違反檢察官倫理規範第8、9條致力發現真實及客觀性義務。
二、移送機關又指：告訴人丙○○於警詢、偵查中均稱不知犯罪嫌
    疑人騎乘機車之車號；其警詢中指認甲○○，非無受警方誘導
    之嫌，於偵訊中亦無法確認犯嫌長相是否即如被付懲戒人所
    提示之甲○○照片，惟由被付懲戒人於105年1月22日偵訊中所
    出「唉，劉先生，你的資料比較少一點，不過我應該還是會
    一起處理，不會把他分開來，就是說對你的認定，因為時間
    很近，我還是傾向一起，不然你的指認其實很不足」及「…
    作證有旅費，你要領嗎，證人旅費，不過你一點都沒幫到我
    」等語（即B言詞），可見被付懲戒人認知甲○○於丙○○一案
    之犯罪嫌疑不足，竟仍囊括一併起訴，違反刑事訴訟法第15
    4條第2項無罪推定原則等情（即移送意旨㈡）。然查：
  ㈠按犯罪事實應依證據認定之，無證據不得認定犯罪事實，此
    為刑事訴訟法第154條第2項所明定。又檢察官就偵查、蒐集
    所得證據及依此而為之事實認定，係以有犯罪嫌疑為起訴門
    檻，關於檢察官所為提起公訴之決定正確與否，應係藉由審
    檢分立，透過訴訟程序及法院諭知無罪判決加以監督糾正；
    而檢察官認定事實之理由，如未違反一般客觀之經驗法則及
    論理法則，或明顯與卷內證據不符，即不構成濫權起訴之違
    法失職，業敘如前。
  ㈡被付懲戒人就其對甲○○起訴丙○○一案之理由，陳明：其於105
    年1月8日調閱甲○○在士林地檢署、新北地檢署之起訴書及不
    起訴處分書，士林地檢署起訴之犯罪時間為104年7月5日、9
    月9日及9月12日，此3個時點與其起訴甲○○之犯罪時間即104
    年7月1日、8月1日適正重疊，而新北地檢署不起訴之犯罪時
    間係104年4月17日、4月26日及6月13日，此3個時間點與其
    起訴甲○○之上開犯罪時間較不符合，且根據新北地檢署不起
    訴處分書所載理由，甲○○與其女友戊○○之供述存有落差，甲○○到案時所稱發現車牌遺失之時間為104年4月，亦與其於新
    北地檢署偵查中供述之104年3月不符，再根據警方移送丙○○
    案所附車籍資料顯示000-000號機車為白色、山葉牌，與丙○○在警詢關於犯嫌所騎機車之陳述完全相符，丙○○於偵訊當
    日陳述犯嫌身高約170公分、體重約80公斤，均與甲○○之資
    料相符，故認已達起訴門檻等語（本院卷二第185至186頁、
    卷一第191至192頁）。核其所述上開判斷依憑之文書、陳述
    ，與卷附證據資料尚無明顯不符（見臺北地檢署104年度偵
    緝字第1921號卷第26至29頁、25547號卷第17、31頁、104年
    度偵字第19583號卷第10頁）。被付懲戒人綜合上開證據資
    料，對於甲○○就丙○○一案之犯罪嫌疑認定已足提起公訴，容
    或欠缺直接之指認證據或明確車號，惟尚難遽指為違反客觀
    之經驗法則或論理法則。
  ㈢至被付懲戒人於105年1月22日偵訊中所出B言詞，僅足表徵其
    當時粗略初認丙○○一案之證據恐有不足，惟當時尚未達於其
    決定提起公訴與否之時點；且該偵訊日期距其起訴甲○○之同
    年2月15日尚有3週餘，此期間其總體斟酌前段所述證據，對
    犯罪嫌疑程度之評價非無調整變更之可能，則其嗣後提起公
    訴之決定，雖未偏離B言詞顯示之觀點，然尚無從因此遽謂
    其於105年1月22日偵訊時即認知甲○○就丙○○一案之犯嫌不足
    而仍執意將之一併起訴。
  ㈣基上，被付懲戒人就丙○○一案對甲○○提起公訴，並無未依證
    據認定犯罪事實之情，自無違反刑事訴訟法第154條第2項及
    檢察官倫理規範第9條所定無罪推定原則之違失。
三、綜上所論，被付懲戒人並無移送意旨㈠⒈前段、⒉、⒊及㈡所指
    違反正當法律程序、檢察官倫理規範第8、9條所定致力發現
    真實、客觀性義務或無罪推定原則之違失行為，該等部分應
    不併付懲戒。
據上論結，依法官法第89條第1項、第4項第7款、第7項，修正前
法官法第50條第1項第5款，判決如主文。
中    華    民    國    111   年    5     月    20    日
               懲戒法院職務法庭第一審第二庭
                           審判長法  官  邵燕玲
                                 法  官  林惠瑜
                                 法  官  甯  馨
                                 參審員  楊添圍
                                 參審員  程明修
以上正本證明與原本無異。
如不服本判決，應於送達後20日內，以判決違背法令為理由，向
本院提出上訴狀並表明上訴理由（上訴理由應記載原判決所違背
之法令及其具體內容、依訴訟資料可認為原判決有違背法令之具
體事實）。其未表明上訴理由者，應於提出上訴後20日內向本院
補提理由書，如逾期未提出上訴理由書者，本院毋庸再命補正，
由本院逕以裁定駁回上訴。
中    華    民    國    111   年    5     月    20    日
                                 書記官  陳怡臻